【裁判字號】    98,消債更,138
【裁判日期】    980601
【裁判案由】    更生事件
【裁判全文】
臺灣臺中地方法院民事裁定           98年度消債更字第138號
聲  請  人  辛○○
代  理  人  壬○○
債  權  人  萬泰商業銀行股份有限公司
                      統一編號.
法定代理人  戊○○
債  權  人  聯邦商業銀行股份有限公司
                      統一編號.
法定代理人  丙○○
債  權  人  美商美國運通銀行股份有限公司台北分行
                      統一編號.
法定代理人  乙○○
債  權  人  台北富邦商業銀行股份有限公司
                      統一編號.
法定代理人  甲○○
債  權  人  中國信託商業銀行股份有限公司
                      統一編號.
法定代理人  寅○○
債  權  人  香港商香港上海豐銀行股份有限公司
                      統一編號.
法定代理人  卯○○
債  權  人  渣打國際商業銀行股份有限公司
                      統一編號.
法定代理人  子○○
債  權  人  美國運通信用卡股份有限公司
                      統一編號.
法定代理人  己○○
債  權  人  國泰世華商業銀行股份有限公司
                      統一編號.
法定代理人  丁○○
債  權  人  玉山商業銀行股份有限公司
                      統一編號.
代  理  人  癸○○
債  權  人  庚○○
債  權  人  萬榮行銷顧問股份有限公司
法定代理人  丑○○
上列當事人因消費者債務清理事件聲請更生，本院裁定如下：
    主  文
聲請駁回。
聲請費用由聲請人負擔。
    理  由
一、按債務人與金融機構協商成立者，不得聲請更生或清算，但
    因不可歸責於己之事由，致履行顯有重大困難者，不在此限
    ；本條例施行前，債務人依金融主管機關協調成立之中華民
    國銀行公會會員辦理消費金融案件無擔保債務協商機制與金
    融機構成立之協商，準用前項之規定，消費者債務清理條例
    第一百五十一條第五項、第六項分別定有明文。又聲請更生
    或清算不合程式或不備其他要件者，法院應以裁定駁回之，
    但其情形可以補正者，法院應定期間先命補正，復為同條例
    第八條所明定。
二、查本件債務人於本法實行前曾與銀行成立協商，每月繳款新
    台幣三萬二千元，但因另遭債權人萬榮行銷顧問股份有限公
    司聲請強制執行扣薪，爰依法聲請更生等語。經查債務人主
    張前經債務協商之事實，固經提出九十五年債務協商協議書
    為憑，足堪採信。然查債務人自承上述協商金額至今尚無毀
    諾（九十八年四月二十日筆錄參照），經訊問債權人國泰世
    華銀行亦稱目前仍無毀諾記錄（九十八年六月一日筆錄參照
    ），兩造另就是否降低每月還款金額留待協商等語。是以縱
    令債務人另遭強制執行扣薪，其於九十五年間之債務協商既
    無毀諾，即與前揭法條規範之更生要件不符。
三、再查，經本院依職權向各金融機關債權人函查債務人消費明
    細紀錄顯示，債務人消費內容多屬預借現金及多筆旅遊支出
    （聯營旅行社企業有限公司），其每月消費額度時有逾越薪
    資總額之情事（九十三年一、二月份各預借八萬元、五月份
    預借十一萬五千餘元、七月份預借十六萬餘元），此有卷附
    債務人消費明細附卷可稽，上述消費性質難認係屬生活必要
    之支出，而係奢侈、浪費之性質。從而本件債務人毀諾原因
    應屬「可歸責」於債務人之原因，而與消費者債務清理條例
    第一百五十一條第五項之要件不符    。
四、又債務人之消費內容既如前述，核與消費者債務清理條例第
    一百三十四條第四款所稱：「浪費、賭博或其他投機行為，
    致財產顯然減少或負擔過重之債務」等不免責事由相當。再
    經本院訊問各該債權人亦表明反對債務人之更生聲請，顯見
    本件縱令進入更生程序，亦將因其更生方案無法獲致債權人
    會議通過或法院認可而宣告清算，徒增程序勞費，毫無實益
    。是本件債務人聲請更生，既違背消費者債務清理條例第一
    百五十一條第五項之規定，且上開欠缺又屬無從補正，依上
    說明，自應駁回其更生之聲請，爰裁定如主文。
中    華    民    國    98    年    6     月    1     日
                            民事庭法官  張升星
上為正本係照原本作成
如不服本裁定，應於裁定送達後10日內，以書狀向本院提出抗告
，並繳納抗告費新臺幣1千元
中    華    民    國    98    年    6     月    1     日
                            書  記  官  陳貴欽


司法院資訊處製作；財團法人民間司法改革基金會備份。
